臺灣板橋地方法院交通事件裁定　　　　94年度交聲字第2112號
原處分機關　臺北市交通事件裁決所
異　議　人
即受處分人　甲○○
上列異議人即受處分人因違反道路交通管理處罰條例案件，對於
臺北市交通事件裁決所94年10月26日所為之處分（原處分案號：
北市裁一字第裁22-A1A110874號），聲明異議，本院裁定如下：
    主  文
異議駁回。
    理  由
一、聲明異議意旨略以：異議人即受處分人於民國94年8 月14日
    上午6 時30分許，騎乘車號QEQ-897 號輕型機車，沿臺北市
    ○○路由基隆路口往復興路口方向行駛，在辛亥路與基隆路
    口時，因所載物品鬆脫掉落馬路，遂停在前開路口安全島處
    紮緊該物品，後起步欲靠右行駛時，有一欣欣客運公車（即
    指由游永權駕駛之車號AG-921號民營公車）自基隆路右轉辛
    亥路在其右側與之同向行駛，致其無法靠右，遂緩慢騎乘欲
    待該公車向前駛過後再靠右行駛，然該公車卻又突然左轉駛
    向迴轉道欲迴轉，致其機車被逼至迴轉路口停住，最後無法
    站立跌倒在地，遭公車左後輪輾過右腿造成重大傷害，本件
    肇事時係應歸責於該公車違規行駛，再該路口並非禁行機車
    路段，而是在辛亥路地下道路出口處，才是禁行機車，況其
    係因有事在安全島上處理後才起步行駛，爰提出聲明異議云
    云。
二、按機器腳踏車駕駛人爭道行駛，而有不在規定車道行駛者，
    處新臺幣（下同）600 元以上1,800 元以下罰鍰；又汽車駕
    駛人，有違反道路交通管理處罰條例第45條規定者，除依原
    條款處罰鍰外，並予記違規點數1 點，道路交通管理處罰條
    例第45條第13款、第63條第1 項第1 款分別定有明文。
三、經查，本件異議人即受處分人甲○○騎乘車號QEQ-897 號輕
    型機車，於94年8 月14日上午6 時30分許，行經臺北市○○
    路○ 段81號時，在該路段禁行機車之第1 車道行駛之事實，
    業經臺北市政府警察局交通警察大隊查報函陳舉發無誤，並
    有該大隊94年10月24日北市警交大事字第09434973800 號函
    及其檢附之本件道路交通事故現場圖、道路交通事故分析研
    判表各1 紙、交通事故談話紀錄表2 紙等影本附卷可稽。次
    按，機器腳踏車行駛之車道，應依標誌或標線之規定行駛，
    無標誌或標線者，在未劃分快慢車道之道路，得在最外側2
    車道行駛，道路交通安全規則第99條第1 項第1 款載有明文
    ；查該路段第1 車道繪設有「禁行機車」標字之禁制標線，
    有上揭道路交通事故現場圖1 紙可參，足認異議人未依規定
    行駛在禁行機車之第1 車道，當屬違規之爭道行駛行為。至
    異議人具狀辯稱上開意旨云云，惟按道路交通標線之設置，
    「禁行機車」標字，繪設於路段起點，為道路交通標誌標線
    號誌設置規則第178 條第1 項所明定，又所謂標線繪設於路
    段起點，非指須緊連於路口處毫無間隙，應視實際需要而定
    ；觀諸辛亥路3 段自基隆路口至同段81號前之迴轉道及其後
    路段，禁行機車標字之繪設位置，係因前述迴轉道設置考量
    ，乃繪設於越過迴轉道處，依一般社會通常觀念，可認係以
    辛亥路3 段與基隆路口為該路段之起點，前開路口至前述迴
    轉道間之第1 車道，仍屬禁行機車之車道，要非可供機車通
    行。再者，異議人認其行駛在第1 車道係有不得已之事由，
    然僅空言辯稱，未據異議人提出何事證為憑，要難遽以為有
    利異議人之事實認定；況按汽車不得在快車道、交岔路口等
    處臨時停車，道路交通管理處罰條例第48條定有處罰之規定
    ，據此，縱異議人所言屬實，其既知悉不得在路口安全島處
    臨時停車，應選擇在路邊可供臨時停車處所紮緊鬆脫之物品
    ，且依其辯詞僅所載之物品鬆脫，並非客觀上不可避免、立
    即之急迫，即難執此以為異議人其後騎乘在該路段禁行機車
    車道之正當事由。另者，游永權駕駛之車號AG-921號民營公
    車行駛在該路段第2 車道，縱有阻礙異議人駛回原規定車道
    之情事，然異議人已違規爭道行駛在先，又無何不可避免之
    情事，自不得以游永權之違規駕駛行為，免除其違規爭道行
    駛之責任，亦無礙本件異議人違規行為之事實認定。是異議
    人上開所辯各節，顯係事後卸責之詞，且與事實不符，自難
    採信。從而，原處分機關據以援引首揭規定，裁處罰鍰600
    元，並記違規點數1 點，並無不當。本件異議為無理由，應
    予駁回。
四、據上論斷，應依道路交通案件處理辦法第19條，裁定如主文
    。
中　　華　　民　　國　　94　　年　　12　　月　　23　　日
                        交通法庭  法  官  彭  全  曄
以上正本證明與原本無異
如不服本裁定應於送達後5日內向本院提出抗告狀
                                  書記官  梁  宜  庭
中　　華　　民　　國　　94　　年　　12　　月　　26　　日
